【裁判字號】    91,訴,3194
【裁判日期】    920304
【裁判案由】    所有權移轉登記
【裁判全文】
臺灣臺中地方法院民事判決                        九十一年度訴字第三一九四號
    原      告     甲○○
    訴訟代理人     蔡壽南律師
    被      告     乙○○
    訴訟代理人     林根煌律師
右當事人間所有權移轉登記事件，本院判決如左：
    主      文
被告應將如附表一所示土地所有權應有部分壹千分之伍佰零貳中之參分之壹（即參仟
分之伍佰零貳），及如附表二編號一至五號所示建物所有權參分之壹移轉登記予原告
。
原告其餘之訴駁回。
訴訟費用由被告負擔三分之二，餘由原告負擔。
    事      實
甲、原告方面：
壹、聲明：被告應將如附表一所示土地所有權應有部分一千分之五百零二中之一千分
    之二百五十一、及如附表二編號一至四號所示建物所有權應有部分二分之一，及
    如附表二編號五號所示建物所有權之全部，移轉登記予原告。
貳、陳述：
一、原告及被告均為訴外人林耀卿及林張秀梅之子女，林張秀梅於民國（下同）七十
    三年間逝世後，林耀卿與原告及被告於七十四年一月五日，針對林張秀梅之遺產
    ，訂立繼承分鬮書，約定附有條件共同繼承，載明：（一）如分鬮書附表所示不
    動產，無論以原告、被告或第三人張信忠名義出名登記，實質上均在遺產範圍內
    ，應無條件重行合併混同，由林耀卿與原告及被告三人按應繼分各三分之一共同
    繼承，重行分配。（二）為處理清償共同債務，同意先將台中市○○街八之三號
    一樓及地下室出售，仍有不足時再將同上建物四樓部分（即如附表二中編號一號
    所示建物）出售清償債務，各該出售部分之登記名義人應無條件提供齊備一切移
    轉登記手續書類以便辦理出售事宜，不得刁難或藉故拖延。前述約定之條件履行
    後，依上開分鬮書第九條之約定，被告應將登記於其名義下之如附表二編號五號
    所示之建物連同基地持分之所有權移轉予原告。另依上開分鬮書之約定，原告、
    被告及林耀卿對於林張秀梅所遺如訴之聲明所示財產各有三分之一之應繼分，而
    林耀卿已於九十一年五月九日逝世，其三分之一之應繼分應由原告及被告平均繼
    承，則信託登記於被告名義下如訴之聲明所示之不動產，原告自有二分之一所有
    權。原告以九十二年一月二十三日書狀繕本送達視為向被告表示終止信託關係之
    意思表示，信託關係既以終止，被告自有返還信託物所有權之義務，爰依照信託
    物返還請求權、分鬮書契約之法律關係，請求判決如訴之聲明所示。
二、對被告抗辯所為之陳述：
（一）坐落如附表一所示土地，及其上門牌號碼台中市○○街八之三號一樓房屋與其
      地下室連同基地之持分，係林耀卿於七十四年七月二十三日，以原告名義出賣
      給訴外人陳德旺，價金為新台幣（下同）參佰伍拾萬元，由林耀卿收取，用以
      清償林張秀梅生前之債務，原告未得分文，被告辯稱：原告出賣上開建物連同
      基地之持分後，價款未清償共同債務，並不實在。另被告雖辯稱分鬮書第九條
      之約定條件尚未成就，惟按因條件而受不利益之當事人，如以不正當行為阻其
      條件之成就者，視為條件已成就，民法第一百零一條第一項訂有明文，而林耀
      卿以原告名義將門牌號碼台中市○○街八之三號一樓房屋及其地下室連同基地
      之持分，出賣給陳德旺，所得價款均由林耀卿收取，用以清償共同債務，原告
      分文未取，已如前述，則依分鬮書第八條之約定，如仍有不足，被告應將登記
      在其名義下如附表二編號三號所示建物出售以償還債務，不得刁難或藉詞拖延
      ，然被告不但違約拒絕出售上開建物，反而連同其他登記於其名義下之房地，
      持向華南商業銀行抵押貸款，被告拒絕出售上開建物，以償還共同債務，無非
      企圖逃避履行分鬮書第九條之義務，顯係以不正當行為阻止所附條件之成就，
      應視為條件已成就，被告所辯，自無可採。
（二）被告提出林耀卿之遺囑一份，抗辯林耀卿已將其所繼承林張秀梅之遺產（即在
      分鬮書上所載不動產之三分之一）再歸由被告繼承，惟原告否認上開林耀卿遺
      囑形式及實質內容之真正，退步言之，縱上開林耀卿遺囑形式及實質內容為真
      正，屬林耀卿對被告之遺贈，依民法第一千二百二十三條規定，原告仍得保留
      特留分，依民法第一千二百二十五條規定，原告並得請求自遺贈財產中扣減之
      ，即原告仍得請求林耀卿繼承林張秀梅之遺產三分之一其中之四分之一，加上
      原告原本繼承林張秀梅之遺產三分之一，原告對林張秀梅之遺產之權利合計應
      為十二分之五，被告謂原告僅有三分之一權利，並不實在。
（三）原告就被告抗辯原告積欠其柒拾參萬貳仟參佰肆拾壹元，被告支出林耀卿殯葬
      費，被告與訴外人林素梅達成和解清償林素梅照顧林耀卿報酬、被告以林耀卿
      為連帶保證人向華南銀行消費借貸貳佰肆拾萬元，及原告名下台中市○○街八
      之三號五樓房地為原告所出售，與台中市○○街八號二樓之房地遭查封一節均
      不爭執，惟該等事實與被告應返還信託物之義務無關，被告不得以有該事實存
      在拒絕給付。
參、證據：提出遺產繼承分鬮書一份、土地登記謄本三份、建物登記謄本六份、死亡
    證明書一份、律師函一份、收據一份為證，並請求傳訊證人陳旺德、楊阿隨。
乙、被告方面：
壹、聲明：原告之訴駁回。
貳、陳述：
（一）原告、被告及林耀卿所訂立之遺產繼承分鬮書第八條約定：「為處理清償共同
      債務，同意先將台中市○○街八之三號一樓及地下室出售，仍有不足時再將同
      上建物四樓部分（即如附表二中編號一所示建物）出售清償債務」。惟原告將
      坐落如附表一所示土地上門牌號碼台中市○○街八之三號一樓房屋及其地下室
      連同基地之持分，出賣予陳德旺後，價款未清償共同債務，原告因未履行分鬮
      書第八條約定，顯然條件未成就，此外，因原告對共同債務均置之不理，因此
      被告連同林耀卿才將其他登記於被告名義下之房地，持向華南商業銀行抵押貸
      款，從而，原告依上開分鬮書第九條約定之請求，自無理由。另依上開分鬮書
      所約定，林張秀梅之遺產，總價為壹仟柒佰陸拾伍萬元，而其中登記原告名義
      ，而已被原告出售之台中市○○街八之三號一樓及地下室與五樓及以上附屬建
      物，加上因原告積欠被告之債務，經被告以鈞院九十一年度執全一字第三一一
      號強制執行事件所查封之台中市○○街八號二樓建物，其價值即有柒佰零伍萬
      元，足見原告所賣出及被查封之房屋，顯然已超過原告繼承林張秀梅遺產價值
      之三分之一，故原告請求自無理由。
（二）另林耀卿於八十二年八月十六日，曾立寫遺囑給被告，並載明「立遺囑人林耀
      卿就民國七十四年一月五日與甲○○、乙○○訂立之遺產繼承分鬮書應有權利
      三分之一部分，於將來立遺囑人過世時，該應有權利三分之一部分，全部指定
      歸由乙○○一人繼承取得」，足見林耀卿繼承林張秀梅遺產三分之一之權利，
      均歸被告所有，從而，原告請求被告應將如附表一所示土地所有權應有部分一
      千分之五百零二中之一千分之二百五十一應有部分、如附表二編號一至四號所
      示建物所有權之二分之一移轉予原告，顯無理由。
（三）又原告就被告支出林耀卿殯葬費參拾柒萬貳仟捌佰元未支付分文，且對訴外人
      林素梅照顧林耀卿所生之酬貳拾伍萬元並未支付分文，原告僅欲爭取權利而不
      願負擔義務，已背倫常，況原告尚積欠被告柒拾參萬貳仟參佰拾壹元未付，原
      告之請求無理由。
參、證據：提出不動產買賣契約書一份、債權憑證一份、消費借貸契約一份、林耀卿
    遺囑一份、林耀卿印鑑證明一份、殯葬費收據十份、和解書一份、借款餘額證明
    書一份為證，並請求傳訊證人洪啟全。
    理      由
一、原告主張：原告及被告均為林耀卿及林張秀梅之子女，林張秀梅於七十三年間逝
    世後，林耀卿與原告及被告於七十四年一月五日，針對林張秀梅之遺產，訂立繼
    承分鬮書，約定附有條件共同繼承，載明：（一）如分鬮書附表明所示之不動產
    ，無論以原告、被告或第三人張信忠名義出名登記，實質上均在遺產範圍內，應
    無條件重行合併混同，由林耀卿與原告及被告三人按應繼分各三分之一共同繼承
    ，重行分配。（二）為處理清償共同債務，同意先將台中市○○街八之三號一樓
    及地下室出售，仍有不足時再將同上建物四樓部分（即如附表二中編號一所示建
    物）出售清償債務，各該出售部分之登記名義人應無條件提供齊備一切移轉登記
    手續書類以便辦理出售事宜，不得刁難或藉故拖延。前述約定之條件履行後，依
    上開分鬮書第九條之約定，被告應將登記於其名義下之如附表二編號五所示之建
    物連同基地持分之所有權移轉予原告。另依上開分鬮書之約定，原告、被告及林
    耀卿對於林張秀梅所遺如訴之聲明所示財產各有三分之一之應繼分，而林耀卿已
    於九十一年五月九日逝世，其三分之一之應繼分應由原告及被告平均繼承，則信
    託登記於被告名義下如訴之聲明所示之不動產，原告自有二分之一所有權。原告
    以九十二年一月二十三日書狀繕本送達視為向被告表示終止信託關係之意思表示
    ，信託關係既以終止，被告自有返還信託物所有權之義務，爰依照信託物返還請
    求權及分鬮書契約之法律關係，請求判決如訴之聲明所示等語。被告則以：原告
    未履行分鬮書第八條約定，顯然條件未成就，故原告依上開分鬮書第九條約定之
    請求，自無理由。另依上開分鬮書所約定，林張秀梅之遺產，總價為壹仟柒佰陸
    拾伍萬元，而其中登記原告名義，而已被原告出售之台中市○○街八之三號一樓
    及地下室與五樓及以上附屬建物，加上因原告積欠被告之債務，經被告以鈞院九
    十一年度執全一字第三一一號強制執行事件所查封之台中市○○街八號二樓建物
    ，其價值即有柒佰零伍萬元，足見原告所賣出及被查封之房屋，顯然已超過原告
    繼承林張秀梅遺產價值之三分之一。另林耀卿於八十二年八月十六日曾立寫遺囑
    給被告，並載明「立遺囑人林耀卿就民國七十四年一月五日與甲○○、乙○○訂
    立之遺產繼承分鬮書應有權利三分之一部分，於將來立遺囑人過世時，該應有權
    利三分之一部分，全部指定歸由乙○○一人繼承取得」，足見林耀卿繼承林張秀
    梅遺產三分之一之權利，均歸被告所有，從而原告請求顯無理由等語，資為抗辯
    。
二、本件原告主張其與被告均為已故訴外人林耀卿及林張秀梅之子女，林張秀梅於七
    十三年間逝世後，林耀卿與原告及被告於七十四年一月五日，針對林張秀梅之遺
    產，訂立繼承分鬮書，約定附有條件共同繼承，載明：如分鬮書附表所示之不動
    產（按附表一、二所示之土地及建物均在該附表範圍內），無論以原告、被告或
    第三人張信忠名義出名登記，實質上均在遺產範圍內，應無條件重行合併混同，
    由林耀卿與原告及被告三人按應繼分各三分之一共同繼承，重行分配，此有原告
    所提之遺產繼承分鬮書一份、死亡證明書一份附卷可參，並為被告所不爭執，自
    堪信為真實。基此，原告主張登記於被告名下如附表一及附表二所示之不動產均
    屬林張秀梅之遺產，為兩造及已故訴外人林耀卿所共同繼承，且各有三分之一應
    繼分權利之事實，應堪認定。是本件所應審究者為：１、依上開分鬮書之約定，
    原告與被告間是否有信託契約存在？原告得為主張之權利範圍為何？２、如附表
    一、附表二所示不動產，原屬於林耀卿之權利，原告是否有繼承權？３、原告得
    否依分鬮書第九條約定，請求被告將附表二編五號之建物及其所在基地持分移轉
    登記予原告？經查：
（一）依上開分鬮書第二條記載：「另紙附表所示不動產全部，無論於被繼承人生存
      中有一部分用以乙方（指原告）及丙方（指被告）或第三人張信忠名義為出名
      登記，但實質上均係被繼承人（即林張秀梅）所有，即全部為遺產範圍，縱而
      已用乙、丙名義出名登記部分，乙、丙方均願意無條件重行合併混同依本分鬮
      書條件重新由甲（指林耀卿）乙丙三方共同繼承重行分配‧‧‧。」等語，足
      見原告與被告訂立分鬮書當時之真意，乃在闡明包括如附表一及二所示之不動
      產，均為林張秀梅之遺產，兩造及林耀卿於書立分鬮書時各有三分之一應繼分
      ，即附表一、二所示不動產為兩造及林耀卿共同繼承而共有，三人之權利各為
      繼承標的之三分之一，基此，原告及林耀卿就上開繼承之不動產，本為共有人
      ，且各得向原告請求移轉登記附表一、二所示不動產所有權持分之三分之一，
      惟於分鬮書訂立時，其等同意均寄名登記於被告名下，而暫不請求所有權移轉
      登記，顯見系爭分鬮書之約定，係原告與林耀卿將其等與被告本於繼承原始取
      得如附表一、附表二所示不動產，就其等所擁有之三分之一共有權利，暫時登
      記於被告名下無誤。按「．．．，通常所謂信託行為，係指信託人將財產所有
      權移轉與受託人，使其成為權利人，以達到當事人間一定目的之法律行為而言
      。」（最高法院六十二年台上字二九九六號判例參照），本件如附表一、二所
      示不動產所有權，各有三分之一比例為原告及林耀卿本於繼承之事實而取得，
      今原告與林耀卿均將其繼承取得之所有權，暫時登記於被告名下，應屬一信託
      行為，是原告主張其與林耀卿於書立分鬮書時，係將如附表一、二所示不動產
      所有權應有部分，各有比例三分之一之權利，信託登於被告名下，應屬可採。
      再按信託法業於八十五年一月二十六日經總統公佈生效，依該法第六十三條第
      一項規定：「信託利益全部由委託人享有者，委託人或其繼承人得隨時終止信
      託。」，本件原告主張其以九十二年一月二十三日辯論意旨狀繕本送達，對被
      告表示終止信託關係之意思表示，有被告訴訟代理人於九十二年一月二十三日
      簽收繕本之意旨狀一份在卷可參，是原告主張兩造間系爭信託關係，於該日書
      狀送達時業已終止，應屬可採。又系爭信託契約既已終止，被告自有返還信託
      物所有權予原告之義務，是原告主張其得請求被告，將原告信託登記於被告名
      下如附表一、二所示之不動產所有權持分按三分之一比例，移轉登記予原告，
      於法有據。雖被告抗辯：原告違反上開分鬮書第八條及第九條之約定，原告之
      請求，無理由，且另依上開分鬮書所約定，林張秀梅之遺產，總價為壹仟柒佰
      陸拾伍萬元，而其中登記原告名義，而已被原告出售之台中市○○街八之三號
      一樓及地下室與五樓及以上附屬建物（按上開不動產亦屬林張秀梅之遺產之一
      部分，本為兩造及林耀卿所共同繼，惟依分鬮書之約定而登記於原告名下，同
      理，被告及林耀卿亦均將其等對上開不動產之所有權持分三分之一部分信託登
      記於原告名下），加上因原告積欠被告之債務，經被告以均院九十一年度執全
      一字第三一一號強制執行事件所查封之台中市○○街八號二樓建物，其價值即
      有柒佰零伍萬元，足見原告所賣出及被查封之房屋，顯然已超過原告繼承林張
      秀梅遺產價值之三分之一，故原告請求自無理由云云。惟查：上開分鬮書第八
      條及第九條之約定，觀之其內容，係原告、被告及林耀卿間相互約定如何償還
      繼承共同債務，與原告所得主張林張秀梅遺產三分之一應繼分之權利無涉，故
      縱認被告上述辯詞可採，亦僅係原告違反約定之問題，原告已處分登記於其名
      下之林張秀梅遺產，如對信託之被告產生損害，亦僅為被告得否請求原告賠償
      之問題，惟就分鬮書中兩造信託關係之約定，不生影響，即原告就其繼承取得
      如附表一及二所示之不動產（林張秀梅之遺產）三分之一權利，仍得對被告主
      張之，被告仍有依法將登記於其名下之不動產，所有權持分三分之一轉登記予
      原告之義務，是被告抗辯其得拒絕原告請求移轉登記附表一、二所示不動產所
      有權持分三分之一，顯無理由。
（二）又被告辯稱：已故林耀卿生前於八十二年八月十六日，曾親自書寫遺囑給被告
      ，並載明「立遺囑人林耀卿就民國七十四年一月五日與甲○○、乙○○訂立之
      遺產繼承分鬮書應有權利三分之一部分，於將來立遺囑人過世時，該應有權利
      三分之一部分，全部指定歸由乙○○一人繼承取得」，足見林耀卿繼承林張秀
      梅遺產三分之一之權利，均歸被告所有等語。就上開遺囑是否為真正部分，業
      據被告提出林耀卿之遺囑、林耀卿連帶保證被告向華南商業銀行借款消費借貸
      契約及林耀卿印鑑證明各一份為證。而原告亦不爭執被告所提林耀卿之印鑑證
      明及華南銀行消費借貸書等文書形式上之真正，觀之上開林耀卿之印鑑證明上
      林耀卿之簽名及蓋章，及華南銀行消費借貸書中林耀卿之簽名及蓋章，均與被
      告所提林耀卿之遺囑上林耀卿之簽名及蓋章相符，則客觀上應認上開林耀卿之
      遺囑形式上為真正，原告空言否認上開遺囑之真正，顯不足採。另就上開遺囑
      之內容而言，其上已載明：「林耀卿就民國七十四年一月五日與甲○○、乙○
      ○訂立之遺產繼承分鬮書應有權利三分之一部分，於將來立遺囑人過世時，該
      應有權利三分之一部分，全部指定歸由乙○○一人繼承取得，因甲○○不盡孝
      道，不給予繼承‧‧‧。」等語，顯見被繼承人林耀卿就原告未盡孝道已感曲
      辱，另參諸被告所提而原告所不爭執之林耀卿殯葬費用收據十份、和解書一份
      ，該等殯葬費用均由被告一人支付，顯見林耀卿往生時，其所有殯葬事務，均
      由被告料理並支付費用；又依卷附和解書所載：立和解書人甲方乙○○即被告
      、乙方林素梅，茲雙方就台灣台中地方法院八十三年度認字第五０三四號認證
      書所附中華民八十三年六月一日所為協議書，因甲方僱用乙方照顧甲方之養父
      林耀卿，所約定林耀卿壽終，甲方原於一年內給付乙方新台幣伍拾萬元之條件
      已成就，雙方同意和清償，其條件內容如後，甲方之父林耀卿於九十一年五月
      九日死亡，乙方同意縮減報酬金為貳拾伍萬元．．．」等語，顯見林耀卿死亡
      前均由被告僱用林素梅照顧，並於林耀卿死亡後，亦由被告出面協調清償該看
      護報酬，基此，足認林耀卿生前於遺囑中，就原告未盡孝道事實之指摘，應非
      虛言。按「民法第一千一百四十五條第一項第五款所謂對於被繼承人有重大之
      虐待情事，係指以身體上或精神上之痛苦加諸於被繼承人而言，凡對於被繼承
      人施加毆打，或對之負有扶養義務而惡意不予扶養者，固均屬之，即被繼承人
      父母終年臥病在床，繼承人無不能探視之正當理由，而至被繼承人死亡為止，
      始終不予探視者，衡諸我國重視孝道固有倫理，足致被繼承人感受精神上莫大
      痛苦之情節，亦應認有重大虐待之行為。」（最高法院七十四年台上字一八七
      ０號判例參照），本件已故林耀卿於遺囑中既表明原告不盡孝道，並表明原告
      不得繼承其遺產，顯見林耀卿對原告平日未盡扶養孝道之事，相當掛懷，而感
      受精神上莫大痛苦，依上開判例意旨，衡諸我國重視孝道固有倫理，應認原告
      依民法第一千一百四十五條第一項第五款規定，對林耀卿已喪失繼承權，故被
      告辯稱：原告就林耀卿上開繼承取得之系爭權利，並無繼承權，原告就林耀卿
      生前得向被告主張權利，應無任何權利可向告主張，應屬可採，是原告主張其
      對林耀卿就附表一、二所示不動產信託於被告名下之權利（即所有權應有部分
      比例三分之一移轉登記請求權），有繼承權，而得對被告請求該部分權利之二
      分之一，或基於特留分規定得請求該部分權利之四分之一，均無可採。
（三）另原告復主張：坐落如附表一所示土地，門牌號碼台中市○○街八之三號一樓
      房屋及其地下室連同基地之持分，係林耀卿於七十四年七月二十三日以原告名
      義出賣給陳德旺，價金為參佰伍拾萬元，由林耀卿收取，用以清償林張秀梅生
      前之債務，原告未得分文，雖被告辯稱分鬮書第九條之約定條件尚未成就，惟
      按因條件而受不利益之當事人，如以不正當行為阻其條件之成就者，視為條件
      已成就，民法第一百零一條第一項訂有明文，而被告依分鬮書第八條之約定，
      如仍有不足，被告應將登記在其名義下如附表二編號三所示建物出售以償還債
      務，不得刁難或藉詞拖延，然被告不但違約拒絕出售上開建物，反而連同其他
      登記於其名義下之房地，持向華南商業銀行抵押貸款，被告拒絕出售上開建物
      ，以償還共同債務，無非企圖逃避履行分鬮書第九條之義務，顯係以不正當行
      為阻止所附條件之成就，應視為條件已成就，被告應將附表二編號五號所示建
      物所有權之全部，移轉登記予原告云云。惟查：如上所述，上開分鬮書第八條
      及第九條之約定，觀之其內容，係原告、被告及林耀卿間相互約定如何償還繼
      承共同債務，與原告、被告及林耀卿享有林張秀梅遺產三分之一應繼分之權利
      無涉，故就如附表二編號五號所示建物，原告與被告同有三分之一比例應繼分
      之權利。另附表二編號五號建物本屬兩造與林耀卿三人因繼承而共有，並對該
      所有權持分各有三分之一比例之權利，惟原告及林耀卿均信託登記於被告名下
      ，已如前述，是縱認原告主張條件視為成就之事實可採，惟上開分鬮書第九條
      約定被告應將附表二編號五號建物移轉登記予原告之約定，亦僅為被告及林耀
      卿二人同意將其等於如附表二編號五號所示建物，屬被告及林耀卿各所有之三
      分之一權利，信託登記給原告之約定。按信託契約係指信託人將財產所有權移
      轉與受託人，使其成為權利人，以達到當事人間一定目的之法律行為而言。本
      質上應屬委任契約之一種，信託人必須高度信賴受託人，方會履行所有權移轉
      之行為，惟信託人如於未履行所有權移轉前，表示拒絕移轉所有權，即係表示
      終止委任之意思，受託人本無從請求委託人移轉所有權。依前述林耀卿就附表
      二編號五號建物及其所在土地之持分，因繼承取得之所有權持分三分之一之權
      利，業已書立遺囑由被告一人繼承，且被告就該不動產本因繼承取得三分之一
      權利，合計被告就該不動產所有權分有三分之二權利存在，今被告拒絕原告移
      轉登記之請求，即係終止委任之意思，原告就被告所得主張之三分之二權利，
      即無從請求被告應為移轉登記。是原告就附表二編號五號建物，除得基於其繼
      承所得而信託登記於被告名下之三分之一比例部分權利，請求被告移轉登記外
      ，縱使原告主張被告未履行上開分鬮書約定履行清償繼承債務之事實為真，惟
      該分鬮書第九條既屬信託登記之約定，其委任業經被告對原告表示終止委任，
      原告就被告所取之三分之二權利，即無從請求被告就其三分之二比例之權利，
      為所有權移轉登記，是原告主張依分鬮書第九條約定，被告應將附表二編號五
      號建物所有權全部移轉登記予原告，於法無據。
三、綜上所述，如附表一、二所示不動產既為原告繼承取得其所有權持分比例三分之
    一，而信託登記於被告名下，今原告既已終止信託契約，是原告主張依信託物返
    還請求權之法律關係，請求被告應將附表一所示土地應有部分一千分之五百零二
    中之三分之一（即三千分之五０二），及附表二編號一至五號所示建物所有權之
    三分之一移轉登記予原告，應為有理由，應予准許，至原告逾此範圍之請求，則
    為無理由，應予駁回。
四、本件判決基礎已臻明確，兩造其餘攻擊防禦方法，於判決結果不生影響，爰不另
    一一論述。
五、據上論結，本件原告之訴為一部有理由、一部無理由，依民事訴訟法第七十九條
    但書，判決如主文。
中      華      民      國    九十二    年     三       月    四        日
                                臺灣臺中地方法院民事第三庭
~B法      官  王金洲
右為正本，係照原本作成。
如對本判決上訴，須於判決送達後廿日內向本院提出上訴狀。
中      華      民      國   九十二   年      三       月      四       日
~B法院書記官
┌───────────────────────────────────┐
│附表一：                                                              │
├─┬───────────────┬─┬──────┬────────┤
│編│                              │地│    面積    │                │
│  │   土    地    坐    落       │  │（平方公尺）│  權 利 範 圍   │
│號│                              │目│            │                │
├─┼───────────────┼─┼──────┼────────┤
│１│台中市○區○○段２８—５０地號│建│   一七七   │５０２／１０００│
└─┴───────────────┴─┴──────┴────────┘
┌───────────────────────────────────┐
│附表二：                                                              │
├─┬─┬────┬────┬────┬─────────────┬──┤
│  │  │        │        │        │建物面積（平方公尺）      │    │
│編│建│        │        │        ├─┬─┬─┬─┬─┬─┬─┤權利│
│  │  │        │        │        │層│層│層│層│層│騎│地│    │
│  │  │建物門牌│基地坐落│房屋層數│  │  │  │  │  │  │  │    │
│  │  │        │        │        │  │  │  │  │  │  │下│    │
│號│號│        │        │        │  │  │  │  │  │  │  │範圍│
│  │  │        │        │        │一│二│三│四│五│樓│層│    │
├─┼─┼────┼────┼────┼─┼─┼─┼─┼─┼─┼─┼──┤
│１│２│台中市北│台中市北│五層    │  │  │  │６│  │  │  │ 全 │
│  │４│區○○街│區○○段│        │  │  │  │３│  │  │  │ 部 │
│  │１│八之三號│２８—  │        │  │  │  │．│  │  │  │    │
│  │８│四樓    │５０地號│        │  │  │  │９│  │  │  │    │
│  │  │        │        │        │  │  │  │５│  │  │  │    │
│  │  │        │        │        │  │  │  │  │  │  │  │    │
├─┼─┼────┼────┼────┼─┼─┼─┼─┼─┼─┼─┼──┤
│２│２│台中市北│同右    │同右    │  │  │６│  │  │  │  │ 全 │
│  │４│區○○街│        │        │  │  │３│  │  │  │  │ 部 │
│  │１│八號三樓│        │        │  │  │．│  │  │  │  │    │
│  │９│        │        │        │  │  │９│  │  │  │  │    │
│  │  │        │        │        │  │  │５│  │  │  │  │    │
├─┼─┼────┼────┼────┼─┼─┼─┼─┼─┼─┼─┼──┤
│３│２│台中市北│同右    │同右    │  │  │  │６│  │  │  │ 全 │
│  │４│區○○街│        │        │  │  │  │３│  │  │  │ 部 │
│  │２│八號四樓│        │        │  │  │  │．│  │  │  │    │
│  │２│        │        │        │  │  │  │９│  │  │  │    │
│  │  │        │        │        │  │  │  │５│  │  │  │    │
├─┼─┼────┼────┼────┼─┼─┼─┼─┼─┼─┼─┼──┤
│４│２│台中市北│同右    │同右    │  │  │  │  │６│  │  │ 全 │
│  │４│區○○街│        │        │  │  │  │  │３│  │  │ 部 │
│  │２│八號五樓│        │        │  │  │  │  │．│  │  │    │
│  │３│        │        │        │  │  │  │  │９│  │  │    │
│  │  │        │        │        │  │  │  │  │５│  │  │    │
├─┼─┼────┼────┼────┼─┼─┼─┼─┼─┼─┼─┼──┤
│５│２│台中市北│同右    │同右    │３│  │  │  │  │２│５│ 全 │
│  │４│區○○街│        │        │３│  │  │  │  │０│３│ 部 │
│  │２│八      │        │        │．│  │  │  │  │．│．│    │
│  │０│        │        │        │９│  │  │  │  │４│７│    │
│  │  │        │        │        │３│  │  │  │  │８│７│    │
└─┴─┴────┴────┴────┴─┴─┴─┴─┴─┴─┴─┴──┘


司法院資訊處製作；財團法人民間司法改革基金會備份。
